【裁判字號】    98,消債更,151
【裁判日期】    980512
【裁判案由】    更生事件
【裁判全文】
臺灣板橋地方法院民事裁定           98年度消債更字第151號
聲 請 人  甲○○
上列當事人因依消費者債務清理條例聲請更生事件，本院裁定如
下：
    主  文
債務人甲○○自中華民國九十八年五月十二日下午四時起開始更
生程序。
本件得命司法事務官進行更生程序。
    理  由
一、按債務人與金融機構協商成立者，不可聲請更生或清算。但
    因不可歸責於己之事由，致履行顯有重大困難者，不在此限
    ；本條例施行前，債務人依金融主管機關協調成立之中華民
    國銀行公會會員，辦理消費金融案件無擔保債務協商機制與
    金融機構成立之協商，準用前項之規定，消費者債務清理條
    例第 151條第5項、第6項分別定有明文；再法院開始更生程
    序之裁定，應載明其年、月、日、時，並即時發生效力；法
    院裁定開始更生或清算程序後，得命司法事務官進行更生或
    清算程序，復為同條例第45條第1項、第16條第1項前段所明
    定。
二、本件聲請意旨略以：聲請人目前債務總金額為 1,336,785元
    ，有不能清償債務之情事，消費者債務清理條例施行前，曾
    於民國95年間依照中華民國銀行公會會員辦理消費金融案件
    無擔保債務協商機制，與最大債權金融機構渣打國際商業銀
    行股份有限公司達成協商，雙方約定聲請人自 95年9月起，
    分80期，利率12.88%，每月10日以26,750元依各債權銀行債
    權金額比例清償各項債務，至全部清償為止，然聲請人平均
    月薪1萬餘元，惟協商每月還款金額高達 26,750元，實無法
    維持基本生活，復因配偶為油漆臨時工，工作不穩定，受到
    大環境影響收入減少，爰不得以毀諾，是以聲請人毀諾實具
    有不可歸責於己致履行顯有重大困難之事由，而其無擔保或
    無優先權之債務總額未逾1,200 萬元，復未經法院裁定開始
    清算程序或宣告破產，依法自得聲請更生程序，懇請裁定開
    始更生等語。
三、經查：
  (一)聲請人於消費者債務清理條例施行前，曾依照中華民國銀行
    公會會員辦理消費金融案件無擔保債務協商機制，與最大債
    權金融機構美商渣打商業銀行股份有限公司達成協商，雙方
    約定自95年9月起分80期，利率12.88 %，由聲請人每月10日
    以26,750元依各債權銀行債權金額比例清償各項債務，直至
    全部清償為止，聲請人後於 97年6月間毀諾，業據聲請人提
    出協議書及無擔保債務還款計劃影本各一份為證，且觀諸其
    提出之財團法人金融聯合徵信中心債權人清冊中「是否曾參
    與銀行公會債務協商」欄註記 「Y」一節亦明。準此，本件
    聲請人依上開協商機制與最大債權金融機構協商成立後，再
    向本院聲請更生，尚須符合「不可歸責於己之事由致履行顯
    有重大困難」之法定要件，方為適法。
  (二)聲請人主張於 95年6月協商成立時其工作即係在家庭代工製
    鞋，月薪約1 萬元，扣除協商費用後實無所剩，業據其提出
    與所述相符之勞工保險投保單、財團法人金融聯合徵信中心
    債權人清冊、財產及收入狀況說明書、債權人清冊、借據、
    95年度及96年度綜合所得稅各類所得資料清單、財產歸屬資
    料清單、華進鞋業有限公司付款單之薪資為證，自堪信為真
    實。聲請人雖有土地等不動產，但其公告價值未逾十萬元，
    確不足以清償聲請人之債務額。又聲請人提出收入證明，換
    算後其其每月月薪約為1 萬元，並不足以清償協商應繳26,7
    50元後，顯見聲請人無法維持基本生活。是聲請人就現在之
    收入，顯然就每月26,750元之協商款有履行上之重大困難。
    從而，聲請人主張具備不可歸責於己致履行顯有重大困難，
    應可採信，為有理由。
四、本件聲請人查無消費者債務清理本例第6 條第3 項、第8 條
    或第46條各款所定駁回更生聲請之事由存在，則聲請人聲請
    更生應屬有據，爰准予裁定開始更生，並定得命司法事務官
    進行本件更生程序，爰裁定如主文。至於聲請人所為之保全
    處分聲請，因本院准予裁定開始更生，而已無聲請或另行裁
    定之必要。至於聲請人於更生程序開始後，應另提出足以為
    債權人會議可決或經法院認為公允之更生方案以供採擇，俾
    免更生程序進行至依消費者債務清理條例第61條規定應行清
    算之程序，附此敘明。
中    華    民    國    98    年    5     月    12    日
                  民事第二庭    法  官  李行一
上為正本係照原本作成
本件不得抗告
本裁定已於98年5月12日下午4時公告。
中    華    民    國    98    年    5     月    12    日
                                書記官  蔡於衡


司法院資訊處製作；財團法人民間司法改革基金會備份。
